臺灣高雄地方法院刑事判決　　　　　　　　　　　　九十一年度易字第二九九九號
　　公　訴　人　臺灣高雄地方法院檢察署檢察官
　　被　　　告　甲○○
右列被告因侵占案件，經檢察官提起公訴（九十一年度偵緝字第八六六號），本院判
決如左：
    主  文
甲○○意圖為自己不法之所有，而侵占自己持有他人之物，累犯，處有期徒刑參月，
如易科罰金，以參佰元折算壹日。
    事  實
一、甲○○前因侵占、搶奪及違反電信法等罪，經法院分別判處有期徒刑八月、一年
    六月、四月，定其應執行刑為有期徒刑二年二月確定，甫於民國八十八年一月四
    日縮刑期滿執行完畢。詎猶不知悔改，於八十八年十二月三十一日，甲○○以每
    日租金新台幣（下同）二千五百元之代價，向設於高雄縣林園鄉○○路○段三一
    九號之泰安小客車租賃有限公司（下稱泰安公司）承租車號Ｅ四—六六二六號小
    客車一部，嗣後並改以每月六萬元之代價承租。不料，甲○○僅給付月餘之租金
    ，即拒不按時繳納，並於八十九年二月間，意圖為自己不法之所有，將前開車號
    車號Ｅ四—六六二六號小客車更易持有為所有而予以侵占入己，同時避不與泰安
    公司聯絡。後於八十九年七月二十日，經泰安公司之職員自行於高雄市○○路上
    發現該車而報警取回。
二、案經泰安公司訴由臺灣高雄地方法院檢察署檢察官偵查起訴。
    理  由
一、右揭犯罪事實，業據被告甲○○於本院審理中坦認不諱，核與告訴人之代理人陳
    建年、謝佩蓉分別於偵查及偵審中所指訴之情節大致相符，並有汽車租賃約定書
    一紙在卷可稽；且被告係於八十八年十二月三十一日向告訴人泰安公司承租車號
    Ｅ四—六六二六號小客車，泰安公司係於八十九年七月二十日，自行於高雄市○
    ○路上發現該車而拖回，其間被告僅給付月餘之租金，及告訴人泰安公司曾發函
    終止系爭租賃契約，惟該通知因原址查無被告之人而遭退回等情，已經告訴人之
    代理人陳建年、謝佩蓉指述綦詳，並有信函及信封二件在卷可參，被告雖辯稱其
    僅最後一月之租金未為給付云云，然並未能提出任何佐證以供本院參酌，尚無可
    採，是以被告於承租車號Ｅ四—六六二六號小客車後，僅給付月餘之租金，其後
    即拒不繳交租金近六月，亦不將車輛歸還，並未曾主動與告訴人泰安公司聯絡，
    其原留存於泰安公司之聯絡地址，亦無法聯絡被告本人，若非告訴人泰安公司之
    職員於高雄市○○路上發現該車自行拖回，亦未見被告有何歸還車號Ｅ四—六六
    二六號小客車之意，足徵被告於主觀上有意圖為自己不法所有，變異其持有為所
    有之意，是被告確有侵占之故意，應堪認定。至被告前雖曾供稱：「（為何不還
    錢，不還車？）因當初沒錢，所以不敢還車。」、「（何以不付錢又不還車？）
    ‧‧‧，我只是想要籌錢去付車租。」等語（參見九十一年度偵緝字第八六六號
    偵查卷第二八頁、本院九十一年九月二十五日審判筆錄），衡情，被告既無現款
    以支付租金，理應先將該車歸還告訴人，再針對所積欠之租金如何返還等情與告
    訴人協調，以免避租金累積而加重其負擔，其非但未循此一途徑處理，反而繼續
    占有該車長達近六月，如此一來豈非增加其自身之負擔，是被告此部分之辨詞，
    亦顯與常情有悖，殊無可採。本件事證已臻明確，被告犯行，洵堪認定，應予依
    法論科。
二、核被告甲○○所為，係犯刑法第三百三十五條第一項之侵占罪。又被告前因侵占
    、搶奪及違反電信法等罪，經法院分別判處有期徒刑八月、一年六月、四月，定
    其應執行刑為有期徒刑二年二月確定，甫於八十八年一月四日縮刑期滿執行完畢
    ，有臺灣高等法院被告全國前案紀錄表、臺灣高雄地方法院檢察署刑案資料查註
    紀錄表各一份附卷可參，其前受有期徒刑之執行完畢，於五年以內再犯本件最重
    本刑為有期徒刑以上之罪，為累犯，應依刑法第四十七條之規定加重其刑。爰審
    酌被告為圖一己之利，竟將所租用之自用小客車予以侵占入己，致使告訴人遍尋
    不得，惡性匪淺，且迄今仍未與告訴人達成和解，賠償告訴人損害，惟念其犯後
    坦承犯行，尚見悔意，及上開車輛已由告訴人取回等一切情狀，量處如主文所示
    之刑；又刑法第四十一條已於九十年一月十日經總統公布施行，並於同年月十二
    日生效，該條規定：「犯最重本刑為五年以下有期徒刑之刑之罪，而受六個月以
    下有期徒刑或拘役之宣告，因身體、教育、職業、家庭之關係或其他正當事由，
    執行顯有困難者，得以一元以上三元以下折算一日，易科罰金。但確因不執行所
    宣告之刑，難收矯正之效，或難以維持法秩序者，不在此限。」、「併合處罰之
    數罪，均有前項情形，其應執行之刑逾六月者，亦同」，按行為後法律有變更者
    ，適用裁判時之法律，刑法第二條第一項前段定有明文，而易服勞役及期間、數
    罪併罰之定執行刑、緩刑及易以訓誡、易科罰金各事項，均依新法，有最高法院
    二十四年七月總會決議(二)可資參照，刑法第四十一條既已於九十年一月十日修正
    ，並於同年月十二日生效，參諸前揭法條規定及決議意旨，本件自應適用裁判時
    即修正後刑法第四十一條第一項規定，諭知易科罰金之折算標準，併此敘明。
據上論斷，應依刑事訴訟法第二百九十九條第一項前段，刑法第二條第一項前段、第
三百三十五條第一項、修正後第四十一條第一項、第四十七條，罰金罰鍰提高標準條
例第一條前段、第二條，判決如主文。
中      華      民      國    九十一    年      九      月     三十     日
                                  臺灣高雄地方法院刑事庭
                                      法  官    曾  淑  娟
右正本證明與原本無異。
如不服本判決，應於判決送達後十日內，向本院提出上訴狀。
                                      書記官    呂  怜  勳
中      華      民      國    九十一    年      九      月     三十     日
附錄本案論罪科刑法條：
中華民國刑法第三百三十五條
 (普通侵占罪)
意圖為自己或第三人不法之所有，而侵占自己持有他人之物者，處五年以
下有期徒刑、拘役或科或併科一千元以下罰金。
前項之未遂犯罰之。
